最高法院刑事判決　　　　　　九十四年度台上字第六四六五號
　　上　訴　人　甲○○原名許.
　　　　　　　　　　　　27號.
　　選任辯護人　陳　明律師
上列上訴人因違反著作權法案件，不服台灣高等法院中華民國九
十四年七月八日第二審更審判決（九十三年度上更(一)字第八二號
，起訴案號：台灣新竹地方法院檢察署八十八年度偵字第六二八
０號），提起上訴，本院判決如下：
    主  文
原判決撤銷，發回台灣高等法院。
    理  由
本件原判決認定上訴人甲○○（原名許耀堂）係設於新竹市○○
路三十五號「建宏遊樂器」商店（即建億玩具行）負責人，曾於
民國八十六年間因違反著作權法案件，經原審法院判處有期徒刑
二月確定，於八十七年三月十七日執行完畢，猶不知悔改，竟意
圖營利，並基於常業之犯意，明知(1)「GAMEBOY 」、「 POCKET-
MONSTER 」、「SUPERMARIO」、「NINTENDO」、「日圖」、「瑪
莉跳躍圖」、「瑪莉醫生圖」等商標圖樣，係日商任天堂股份有
限公司（下稱任天堂公司）向經濟部中央標準局（現改制為智慧
財產局）申請註冊取得商標專用權，指定使用於電視遊樂器程式
遊戲光碟片及卡匣等商品，其商品已在國內市場行銷多年，品質
著有信譽，為相關消費大眾所共知，其中收錄之遊戲軟體，係任
天堂公司享有著作權之電腦程式著作，非經該公司同意或授權，
不得擅自重製或意圖營利而交付；(2)「PS設計圖」遊戲光碟，係
日商新力電腦娛樂股份有限公司（下稱新力公司）向經濟部中央
標準局申請註冊取得商標專用權，指定使用於電腦、光碟等商品
，其商品在國內市場亦行銷多年，品質著有信譽，為相關消費大
眾所共知，其中收錄如原判決附表備註所載之遊戲軟體係新力公
司享有著作權之電腦程式著作，非經該公司同意或授權，不得擅
自重製或意圖營利而交付；(3)「SEGA」遊戲光碟，係日商西雅企
業股份有限公司（下稱西雅公司）向經濟部中央標準局申請註冊
取得商標專用權，指定使用於電腦、磁碟、磁片、光碟片等商品
，其商品同在國內市場行銷多年，品質著有信譽，為相關消費大
眾所共知；(4)FINAL FANTASYⅧ （太空戰士第八代）遊戲光碟之
「FINAL FANTASY 」商標圖樣，係日商思奎爾股份有限公司（下
稱思奎爾公司）向經濟部中央標準局申請註冊取得商標專用權，
指定使用於電腦、磁碟、磁片、光碟片等商品，且該電腦程式著
作，係思奎爾公司所享有著作權之電腦程式著作，非經該公司同
意或授權，不得擅自重製或意圖營利而交付；復明知不詳姓名成
年人所兜售之如原判決附表所示遊戲光碟、卡匣，係他人未經著
作權人同意或授權，而擅自重製之侵害著作權，並仿冒商標之重
製物，且部分遊戲光碟片透過遊戲器執行，於電視螢幕會顯現新
力公司專用之商標圖樣（「PlayStation 」、「PS設計圖」）及
「Licensed By Sony Computer Entertainment Inc.」（即經新
力公司授權）、西雅公司專用之商標圖樣「SEGA」暨「PRODUCED
BY OR UNDERLICENSE FROM SEGA ENTERPRISE LTD 」（經西雅公
司授權或製造）等文字，足以對外表示該等遊戲光碟片係新力公
司、西雅公司授權生產之準私文書，另於遊戲卡匣之包裝紙盒、
說明書及卡匣上有任天堂公司專用之「GAMEBOY 」、「 POCKET-
MONSTER 」、「SUPERMARIO」、「NINTENDO」、「日圖」、「瑪
莉跳躍圖」、「瑪莉醫生圖」等商標圖樣，竟意圖欺騙他人，基
於販賣仿冒商標商品、行使偽造準私文書之概括犯意，及以明知
為侵害著作權之物，意圖營利而交付之方法侵害他人之著作權為
常業之犯意，自八十八年六月一日起，至八十九年一月三十一日
止，先後在該店，以遊戲光碟每片新台幣（下同）二十元、卡匣
每個一、二百元之價格向不詳姓名之人購入非法重製侵害他人著
作權、並仿冒商標之遊戲光碟及卡匣，未經商標專用權人、著作
權人之同意或授權，擅自在上址店內陳列，以遊戲光碟每片三十
元、卡匣每個三百元至三百五十元之價格，連續多次出售交付予
不特定之人，並行使偽以上開新力公司、西雅公司、任天堂公司
名義製作經授權或製造之準私文書，足以生損害於各該公司，而
牟取利益，並以之為常業，侵害上開公司之商標專用權、著作權
。嗣分別於八十八年八月十六日、八十九年一月三十一日經警查
獲，扣得上訴人所有如原判決附表一、二、三所示之物等情。因
而撤銷第一審之科刑判決，改判依連續犯修正前商標法第六十三
條販賣仿冒商標商品罪、修正前著作權法第九十四條、第九十三
條第三款、第八十七條第二款以明知為侵害著作權之物，意圖營
利而交付之方法侵害他人之著作權為常業罪、連續犯刑法第二百
十六條、第二百二十條第二項、第一項、第二百十條之行使偽造
準私文書罪之想像競合犯關係，從一重論處上訴人以明知為侵害
著作權之物，意圖營利而交付之方法侵害他人之著作權為常業（
累犯）罪刑。固非無見。
惟查：(一)、行為時刑法第二百二十條第一項所定之準文書，係指
在紙上或物品上之文字、符號、圖畫、照像，依習慣或特約，足
以為表示其用意之證明者而言。其與一般文書不同者，在於一般
文書從外表即可完整得悉其所表示之一定意思內涵，而準文書之
文字、符號、圖畫、照像自外表以觀，則甚為簡略或不夠完整，
但加以普通使用習慣或特約應用結果，亦足以表達出與一般文書
相同之完整文義意思效果。然二者既有異，於法律適用時自應區
隔，不容混淆。原判決事實認定本件系爭說明書上有任天堂公司
專用之各式商標圖樣（見原判決第三頁第二至六行），則該說明
書之外表是否已足完整表示其一定之文義，而屬一般文書？抑或
甚為簡略、不夠完整，仍屬準文書性質？原審未予勘驗詳查，致
事實尚有未明，本院無從為其適用法律是否正確之判斷。(二)、科
刑之判決書，須將認定之犯罪事實詳記於事實欄，並於理由內逐
一說明其憑以認定之證據，使事實與理由兩相一致，方為合法。
若理由內所記載之證據，與卷內證據資料及筆錄不相適合，則其
判決之依據實際並不存在，自屬採證違法。原判決事實認定上訴
人遭警查扣得如其附表一、二、三所示之物（見原判決第三頁第
二十、二十一行），理由欄亦記載上揭諸物均經扣押在案（見原
判決第九頁第十二至十九行），主文且予宣告沒收。但據卷存資
料顯示，第一次查獲扣押者，計為目錄十一本、SONY光碟片三千
九百九十四片、SEGA光碟片一千九百零九片（見第六二八０號偵
查卷第九頁搜索扣押證明筆錄），第一審勘驗筆錄則載為：「法
官諭知將扣案物品（八十八保管字第一八七０號）開封檢視，由
告訴代理人說明告訴人有著作權之光碟名稱、數量如『附表』所
載。扣案的SEGA一四六０個光碟箱子裝有四十片新力公司光碟。
中文名稱：神劍闖江湖：四；抓猴冒險記：四十；太空戰士八：
八十」（見第一審卷第二０六、二０七頁），然遍查全卷，竟無
上揭勘驗筆錄所稱之附表，微論原判決未於理由內說明其憑以認
定附表一細目詳情之依據何在，已有判決理由未備之違失，且據
上揭扣案物品清單所示，總數似應共為五九０三片，乃原判決附
表一認定之總數僅計四九０三片，究竟何者為是？均應認有證據
上理由矛盾之違誤。以上，或為上訴意旨所指摘，或屬本院得依
職權調查之事項，應認原判決仍有撤銷發回更審之原因。
據上論結，應依刑事訴訟法第三百九十七條、第四百零一條，判
決如主文。
中　　華　　民　　國　九十四　年   十一 　月   十七　 日
                      最高法院刑事第九庭
                          審判長法官  張　淳　淙
                                法官  張　春　福
                                法官  呂　丹　玉
                                法官  洪　昌　宏
                                法官  蔡　彩　貞
      本件正本證明與原本無異
                                      書  記  官
中　　華　　民　　國　九十四　年   十一 　月  二十二  日
                                                      Ｔ
